【裁判字號】    99,司財管,4
【裁判日期】    990302
【裁判案由】    指定遺產管理人
【裁判全文】
臺灣臺南地方法院民事裁定             99年度司財管字第4號
聲  請  人  臺南縣白河鎮農會
法定代理人  己○○
上列聲請人聲請選任被繼承人辛○○之遺產管理人事件，本院裁
定如下：
    主      文
選任財政部國有財產局臺灣南區辦事處臺南分處為被繼承人辛○
○之遺產管理人。
程序費用新臺幣壹仟元由被繼承人辛○○之遺產負擔。
    理      由
一、按繼承開始時，繼承人之有無不明者，由親屬會議於一個月
    內選定遺產管理人，並將繼承開始及選定遺產管理人之事由
    ，向法院報明；無親屬會議或親屬會議未於前條所定期限內
    選定遺產管理人者，利害關係人或檢察官，得聲請法院選任
    遺產管理人，並由法院依前項規定為公示催告；公示催告期
    限屆滿，無繼承人承認繼承時，其遺產於清償債權，並交付
    遺贈物後，如有剩餘，歸屬國庫；非公用國有財產以財政部
    國有財產局為管理機關，民法第1177條、第1178條第2項、
    第1185條、國有財產法第12條分別定有明文。
二、聲請意旨略以：被繼承人辛○○（民國○○年○月○○日生，身
    分證統一編號：Ｚ000000000號，93年11月19日死亡，生前最
    後住所：臺南縣白河鎮仙草里7鄰仙草89號）生前以其所有
    座落於臺南縣白河鎮○○○段木屐寮小段44-9、45-3地號土
    地，設定最高限額抵押權新臺幣（下同）317萬元予聲請人
    ，作為向聲請人借款253萬元之擔保，聲請人向本院聲請強
    制執行未果，嗣被繼承人辛○○尚未清償債務完畢，即於93
    年11月19日死亡，辛○○之法定繼承人均已拋棄繼承權，亦
    未依民法第1177條、第1178條於法定期限內，召開親屬會議
    並選任遺產管理人，以致聲請人之債權無法行使，為保障聲
    請人即債權人之權益，聲請人爰依法聲請鈞院選任被繼承人
    辛○○之遺產管理人等語。
三、聲請人主張之上開事實，業據提出臺南縣白河鎮○○○段木
    屐寮小段44-9、45-3地號土地謄本、本院95年11月27日南院
    慧家巳94年度繼字第60號函、本院96年9月7日南院雅家巳96
    繼字第1560號函、本院91年12月16日91南院鵬執湘字第7273
    號債權憑證、繼承系統表、除戶謄本、戶籍謄本為證，聲請
    人主張堪信為真實；復查被繼承人辛○○之繼承人均已拋棄
    繼承權，業據本院調閱94年度繼字第60、155、156號、96年
    度繼字第1560號拋棄繼承卷宗核閱無誤，又未準用民法第11
    77條規定選定遺產管理人，而聲請人為被繼承人之債權人，
    故聲請人以利害關係人聲請選任被繼承人之遺產管理人，核
    與上開規定並無不合，應予准許。
四、查本件被繼承人辛○○之繼承人均已拋棄繼承權，足見渠等
    對被繼承人遺產之處置已漠不關心，經本院函詢其繼承人子
    ○○○、庚○○、寅○○、卯○○、癸○○、壬○○、甲○
    ○、乙○○、丙○○○、丑○○、戊○○、丁○○，請其等
    於文到5日內以書面陳明是否願意擔任被繼承人辛○○之遺
    產管理人，逾期視為不願意擔任，上開繼承人均逾期未陳明
    其意願，視為不願意擔任，有送達證書附卷可憑。查被繼承
    人辛○○之遺產，倘無人承認繼承時，將於清償債權，交付
    遺贈物後，歸屬國庫，即無人繼承之遺產若有賸餘，終歸國
    家所取得，則職司國有財產管理之有關機關自係最為適合擔
    任遺產管理之人，況上開機關就遺產管理之有關法律程序亦
    相當熟悉；故為使遺產之處置順利進行，並考量遺產管理之
    專業性與公平性，認選任財政部國有財產局臺灣南區辦事處
    臺南分處為被繼承人辛○○之遺產管理人為適當。
五、依非訟事件法第157條、第24條第1項，裁定如主文。
中    華    民    國    99    年    3     月    2     日
                  家事法庭    司法事務官柯雅菱
以上正本係照原本作成。
如不服本裁定，應於裁定送達後10日內向本院提出抗告狀，並繳
納抗告費新台幣1千元。
中    華    民    國    99    年    3     月    4     日
                              書記官     曾詩珊

司法院資訊處製作；財團法人民間司法改革基金會備份。
